臺灣高等法院臺中分院刑事判決
111年度上訴字第330號
上  訴  人  
即  被  告  胡凱偉


指定辯護人  本院公設辯護人  郭博益 
上列上訴人因違反毒品危害防制條例案件，不服臺灣彰化地方法
院110年度訴字第616號中華民國110年11月30日第一審判決（起
訴案號：臺灣彰化地方檢察署109年度偵字第6647號、第10921號
），提起上訴，本院判決如下：
    主  文
上訴駁回。
    犯罪事實
一、胡凱偉明知甲基安非他命係毒品危害防制條例第2條第2項第
    2款所規定之第二級毒品，依法不得販賣及持有，竟基於販
    賣第二級毒品以營利之犯意，於民國109年6月11日上午8時
    許，先以其使用之小米行動電話連結FACEBOOK通訊軟體MESS
    ENGER與楊宗翰聯繫甲基安非他命交易事宜後，由楊宗翰於
    同日上午8時35分許至胡凱偉位在彰化縣○○鎮○○路0段000巷0
    0弄0號住所，向胡凱偉拿取重約0.2公克之甲基安非他命1小
    包而完成交易，惟因楊宗翰賒欠購毒價款，尚未給付約定價
    金新臺幣（下同）1,000元給胡凱偉。嗣經警持原審法院搜
    索票，於同日下午1時45分許，在被告上開住所執行搜索，扣
    得供本件販賣所剩餘之甲基安非他命1包（檢驗前淨重0.255
    0公克，純度80.4％，驗餘淨重0.1241公克，純質淨重0.2050
    公克），供本件犯行使用之小米行動電話1支；與本件販賣
    毒品無關之含第二級毒品甲基安非他命微量K菸1支、愷他命
    1包、一粒眠20顆、K盤1個、吸食器1組，因而查獲上情。
二、案經彰化縣警察局溪湖分局報告臺灣彰化地方檢察署檢察官
    偵查起訴。
    理  由
壹、證據能力之說明：
一、按刑事訴訟法第159條之5第1項規定：「被告以外之人於審
    判外之陳述，雖不符前4條之規定，而經當事人於審判程序
    同意作為證據，法院審酌該言詞陳述或書面陳述作成時之情
    況，認為適當者，亦得為證據。」同條第2項規定：「當事
    人、代理人或辯護人於法院調查證據時，知有第159條第1項
    不得為證據之情形，而未於言詞辯論終結前聲明異議者，視
    為有前項之同意。」依其立法意旨，在於確認當事人對於傳
    聞證據有處分權，得放棄反對詰問權，同意或擬制同意傳聞
    證據可作為證據，屬於證據傳聞性之解除行為，如法院認為
    適當，不論該傳聞證據是否具備刑事訴訟法第159條之1至第
    159條之4所定情形，均容許作為證據，不以未具備該4條所
    定情形為前提（最高法院104年台上1879號判決意旨參照）
    。查本判決所引用下列各項以被告以外之人於審判外之陳述
    為證據方法之證據能力，業經本院於審判期日時予以提示並
    告以要旨，而檢察官、上訴人即被告胡凱偉（下稱被告）及
    辯護人於本院言詞辯論終結前均未聲明異議（見本院卷第65
    至72頁）。本院審酌該等資料之製作、取得，尚無違法不當
    之情形，且均為證明犯罪事實存否所必要，認為以之作為證
    據應屬適當，揆諸上開規定，自均具證據能力。
二、又本判決所引用下列各項非供述證據，並無證據顯示係實施
    刑事訴訟程序之公務員違背法定程序所取得之證據，亦無顯
    有不可信之情況或不得作為證據之情形，故均具證據能力。
貳、認定犯罪事實所依憑之證據及理由： 
一、上揭犯罪事實，業據被告於警詢、偵查、原審訊問、準備程
    序、審理及本院審理時坦承不諱（見6647號偵卷第23、168
    、360頁、10921號偵卷第159頁、聲羈卷第36頁、聲羈更一
    卷第40頁、10921號偵卷第14至15頁、原審卷第132、172至1
    74、218至219頁），核與證人楊宗翰於警詢、偵查中證述之
    情節相符（見6647號偵卷第229至230、239至241、358頁）
    ，且有原審法院搜索票、搜索扣押筆錄、扣押物品目錄表、
    扣案物照片、搜索照片、Facebook Messenger對話紀錄截圖
    、指認犯罪嫌疑人紀錄表（楊宗翰）、扣押物品清單及照片
    、職務報告、被告販毒案職務報告、衛生福利部草屯療養院
    110年6月23日草療鑑字第0000000000、0000000000號鑑驗書
    在卷可稽（見6647號偵卷第29、31至34、37、39、53至67、
    115、233、303、307至311、319、401至403、409、411頁、
    10921號偵卷第221頁），並有扣案之甲基安非他命1包（檢
    驗前淨重0.2550公克，純度80.4％，驗餘淨重0.1241公克，
    純質淨重0.2050公克）、小米行動電話1支可佐，足認被告
    上開任意性自白與事實相符，可堪信為真實。　　
二、按販賣毒品之所謂販賣行為，係行為人基於營利之目的，而
    販入或賣出毒品而言。販賣毒品者，其主觀上須有營利之意
    圖，且客觀上有販賣之行為，即足構成，至於實際上是否已
    經獲利，則非所問。即於有償讓與他人之初，係基於營利之
    意思，並著手實施，而因故無法高於購入之原價出售，最後
    不得不以原價或低於原價讓與他人時，仍屬販賣行為。必也
    始終無營利之意思，縱以原價或低於原價有償讓與他人，方
    難謂為販賣行為，而僅得以轉讓罪論處（最高法院93年度台
     上字第1651號刑事判決意旨參照）。衡以近年來毒品之濫
    用
    ，危害國民健康與社會安定日益嚴重，治安機關對於販賣或
    施用毒品之犯罪行為，無不嚴加查緝，各傳播媒體對於政府
    大力掃毒之決心亦再三報導，已使毒品不易取得且物稀價昂
    ，苟行為人於有償交付毒品之交易過程中無利可圖，縱屬至
    愚，亦無甘冒被取締移送法辦判處重刑之危險而平白從事上
    開毒品交易之理。是其販入之價格必較其出售之價格為低，
    而有從中賺取買賣價差或量差牟利之意圖及事實，應屬合理
    認定。又販賣毒品係違法行為，非可公然為之，而毒品亦無
    公定價格，係可任意分裝增減分量及純度，且每次買賣之價
    格、數量，亦隨時依雙方之關係深淺、資力、需求量、對行
    情之認知、來源是否充裕、查緝是否嚴緊、購買者被查獲時
    供述購買對象之可能風險之評估等因素，而異其標準，機動
    調整，非可一概論之。從而販賣之利得，除非經行為人詳細
    供出所販賣之毒品之進價及售價，且數量俱臻明確外，實難
    察得其交易實情，然販賣者從價差或量差中牟利，方式雖異
    ，惟其販賣行為在意圖營利則屬同一。從而，舉凡「有償交
    易」，除足以反證其確係另基於某種非圖利本意之關係外，
    通常尚難因無法查悉其精確之販入價格，作為是否高價賣出
    之比較，諉以無營利之意思而阻卻販賣犯行之追訴。經查，
    被告前揭犯罪事實欄所示交付毒品犯行，係屬約定取得
    價款之有償行為，倘非有利可圖，自無平白甘冒觸犯重罪之
    風險交付毒品之理。況被告於原審審理時供承：其販賣甲基
    安非他命的利益是賺取自己施用的量等語（見原審卷第219
    頁），足認被告就犯罪事實欄所示犯行，主觀上確具有營利
    之意圖甚明。　　
三、綜上所述，本案事證明確，被告上開犯行洵堪認定，應予依
    法論罪科刑。　　
參、論罪及刑之加重減輕事由：
一、新舊法比較：
(一)按行為後法律有變更者，適用行為時之法律。但行為後之法
    律有利於行為人者，適用最有利於行為人之法律，刑法第2
    條第1項定有明文。被告為本案犯行後，毒品危害防制條例
    第4條第2項、第17條第2項之規定業於109年1月15日修正公
    布，並自109年7月15日生效施行，修正內容如下：
　⒈修正前毒品危害防制條例第4條第2項之法定刑由原定之「處
    無期徒刑或7年以上有期徒刑，得併科新臺幣1千萬元以下罰
    金」，修正為「處無期徒刑或10年以上有期徒刑，得併科新
    臺幣1千5百萬元以下罰金」。
　⒉修正前毒品危害防制條例第17條第2項原規定：「犯第4條至
    第8條之罪於偵查及審判中均自白者，減輕其刑」，修正後
    該條項則規定：「犯第4條至第8條之罪於偵查及歷次審判中
    均自白者，減輕其刑」。
(二)經比較新舊法結果，自均以修正前之規定對被告較有利，依
    刑法第2條第1項前段規定，應適用被告行為時之法律，即修
    正前毒品危害防制條例第4條第2項、第17條第2項之規定論
    處。　　　　　　　　　
二、按甲基安非他命為毒品危害防制條例第2條第2項第2款所定
    之第二級毒品，不得非法持有、販賣。核被告所為，係犯修
    正前毒品危害防制條例第4條第2項之販賣第二級毒品罪。被
    告因販賣而持有甲基安非他命之低度行為，為販賣第二級毒
    品之高度行為所吸收，不另論罪。
三、加重減輕事由：
(一)被告前因違反毒品危害防制條例及轉讓禁藥等案件，經法院
    分別判處有期徒刑3月、4月（3次）確定，嗣經合併定其應
    執行有期徒刑11月，於108年8月17日縮短刑期執畢出監，有
    臺灣高等法院被告前案紀錄表在卷可按（見本院卷第39至51
    頁），其於5年以內故意再犯本件有期徒刑以上之罪，為累
    犯。而被告前有施用、持有毒品及轉讓禁藥之前案，本案竟
    轉而販賣毒品，足認被告刑罰反應力薄弱，且其本案犯罪亦
    不因累犯之加重致其所受刑罰因而受有超過其所應負擔罪責
    ，及使其人身自由因而受過苛侵害之情形，適用累犯加重之
    規定，核無司法院大法官釋字第775號解釋所稱「不符合罪
    刑相當原則、牴觸憲法第23條比例原則」之情形，故除法定
    刑為無期徒刑部分，依刑法第65條第1項規定不得加重外，
    其餘法定刑有期徒刑及罰金刑部分，均應依刑法第47條第1
    項之規定，各予加重其刑。
(二)按修正前毒品危害防制條例第17條第2項關於「犯第4條至第
    8條之罪於偵查及審判中均自白者，減輕其刑」規定，旨在
    獎勵犯罪人之悛悔，同時使偵查或審判機關易於發現真實，
    以利毒品查緝，俾收防制毒品危害之效；故不論被告之自白
    ，係出於自動或被動、簡單或詳細、一次或多次，並其自白
    後有無翻異，苟其於偵查及審判中均有自白，即應依法減輕
    其刑（最高法院98年度台上字第6928號判決參照）。被告於
    警詢、偵查、原審訊問、準備程序、審理及本院審理時，就
    其犯行均自白犯罪，業如前述，自應適用修正前毒品危害防
    制條例第17條第2項規定減輕其刑，就法定刑為無期徒刑部
    分，減輕之；另法定刑為有期徒刑、罰金刑部分，因同時具
    有加重及減輕事由，應依刑法第71條規定，先加後減輕其刑
    。
(三)又毒品危害防制條例第17條第1項規定：「犯第4條至第8條
    、第10條或第11條之罪，供出毒品來源，因而查獲其他正犯
    或共犯者，減輕或免除其刑。」乃為有效追查毒品來源，斷
    絕毒品供給，以杜絕毒品氾濫，祇須行為人願意供出毒品來
    源之上手，因而查獲其他正犯或共犯者，即可邀減輕或免除
    其刑之寬典（最高法院99年度台上字第1746號判決參照）。
    而該條文所稱供出毒品來源，因而查獲者，係指被告供出毒
    品來源之有關資料，諸如前手之姓名、年籍、住居所、或其
    他足資辨別之特徵等，使調查或偵查犯罪之公務員因而對之
    發動調查或偵查並破獲者而言。查本案被告並無因供出毒品
    來源而查獲上手之情事，有彰化縣警察局溪湖分局110年10
    月28日溪警分偵字第1100022111號函所附職務報告、臺灣彰
    化地方檢察署110年8月19日彰檢秀剛109偵6647字第1109029
    554號函在卷可佐（見原審卷第51、207至209頁）。本案既
    未因被告供出毒品來源而查獲上手，自無從依毒品危害防制
    條例第17條第1項對被告減輕其刑。
(四)末按量刑固屬法院自由裁量之職權，然仍應受比例、罪刑相
    當原則等法則之拘束，並非可恣意為之，致礙及公平正義之
    維護，必須兼顧一般預防之普遍適應性與具體個案特別預防
    之妥當性，始稱相當。而刑法第59條之酌量減輕其刑，必須
    犯罪有特殊之原因，在客觀上足以引起一般人之同情，認為
    即予宣告法定低度刑期仍嫌過重者，始有其適用，至於犯罪
    後之態度等情狀，僅可為法定刑內從輕科刑之標準，不得據
    為酌量減輕之理由（最高法院51年台上字第899號判例、70 
    年度台上字第794號判決、77年度台上字第4382號判決意旨
    可參）。被告明知第二級毒品係法律嚴格禁止販賣之違禁物
    ，染毒更能令人捨身敗家，毀其一生，竟甘冒重典，而為上
    開販賣第二級毒品犯行，其行為對於國人身心健康及社會秩
    序實已造成潛在之危險性，危害社會治安不可謂為不嚴重，
    被告行為之犯罪情狀難認有可憫恕之情形，而在客觀上足以
    引起一般人同情，亦無宣告法定最低度刑仍嫌過重之情況，
    至被告之犯罪情節與犯罪後態度僅得作為法定刑內從輕量刑
    之依據，但仍無解於行為時之惡性；況被告上開犯行經前開
    偵審自白之減刑事由減輕其刑後，該販賣第二級毒品罪之法
    定刑已大幅減輕，已難認有何情輕法重或情堪憫恕之情形，
    且該法定刑所得宣告之範圍，亦應已足區隔不同之行為人及
    犯罪類型。從而，本院認被告所犯販賣第二級毒品犯行，依
    一般國民社會感情，對照其可判處之刑度，難認有情輕法重
    而有顯可憫恕之處，尚無從依照刑法第59條規定，酌減其刑
    ，併此敘明。　　　　　　
四、沒收部分之說明：　　
(一)毒品危害防制條例第18條於109年1月15日修正公布，自110
    年5月1日施行。按查獲之第一級、第二級毒品及專供製造或
    施用第一級、第二級毒品之器具，不問屬於犯罪行為人與否
    ，均沒收銷燬之，現行毒品危害防制條例第18條第1項前段
    定有明文，然此項僅就各級毒品增加「級」字而酌作文字修
    正，並未影響該項之法律效果，故此部分無新舊法比較適用
    之問題，應依一般法律適用原則，適用裁判時之新法，即應
    適用修正後之毒品危害防制條例第18條第1項規定。扣案之
    甲基安非他命1包（檢驗前淨重0.2550公克，純度80.4％，驗
    餘淨重0.1241公克，純質淨重0.2050公克），為被告本案販
    賣犯行所剩下，業據被告供承在卷（見原審卷第217頁），
    應依毒品危害防制條例第18條第1項前段規定宣告沒收銷燬
    之（經取樣鑑驗用罄部分，失其違禁物之性質，毋庸宣告沒
    收）。又盛裝毒品之包裝袋，無論依何種方式分離，均有極
    微量之毒品殘留，是盛裝前開毒品之包裝袋，應整體視為扣
    案毒品，依前開規定併予沒收銷燬之。
(二)被告行為後，毒品危害防制條例第19條規定業於109年1月15
    日修正，並於同年7月15日生效。本次修正新增第19條第3項
    之規定，然並未修正第19條第1項之規定，爰毋庸比較新舊
    法，先予敘明。扣案之小米行動電話1支，為被告所有，作
    為本案販賣第二級毒品聯絡使用，業據被告供承在卷（見原
    審卷第217頁），應依毒品危害防制條例第19條第1項之規定
    ，宣告沒收。
(三)扣案之含第二級毒品甲基安非他命微量之K菸1支、愷他命1
    包、一粒眠20顆、K盤1個、吸食器1組等物，被告供稱是其
    自己施用之物，K菸上有一點點甲基安非他命，是因為其不
    小心將甲基安非他命倒在K盤上才會沾到等語（見原審卷第2
    17頁），應認與本案販賣毒品無關，又無證據證明該等扣案
    物與本案犯行有關，自無從宣告沒收。又被告本案犯行並未
    實際取得犯罪所得，自毋庸諭知沒收，併此敘明。　　　
肆、駁回上訴維持原判決之理由：
一、原審認被告罪證明確，適用毒品危害防制條例第4條第2項（
    修正前）、第17條第2項（修正前）、第18條第1項、第19條
    第1項，刑法第11條、第47條第1項前段等規定，以行為人之
    責任為基礎，審酌被告為本案犯行前，已有施用、持有毒品
    及轉讓禁藥之前科，其明知甲基安非他命為具有高度成癮性
    之毒品，戒癮不易，販賣毒品之行為不僅危害社會治安與國
    人身心健康甚鉅，亦為國法所厲禁，竟漠視法令禁制，戕害
    他人健康，欠缺守法觀念，自應嚴予非難。惟斟酌被告販賣
    毒品次數僅1次、販賣之對象僅1人、販賣金額為1,000元及
    其獲利情形，並念及被告犯後坦承犯行，態度尚可；暨其自
    述高中肄業，入監前受雇幫忙噴農藥，未婚無子，父母還有
    在工作，其也會多少拿點錢回家等一切情狀，量處有期徒刑
    3年10月，且敘明本案沒收與不沒收部分。原審顯已詳細說
    明其所憑之依據及理由，核其認事用法均無違誤，量刑亦屬
    妥適，應予維持。
二、被告及辯護人上訴意旨略以：被告犯後坦承犯行，態度良好
    ，其販買次數僅有1次，金額僅1,000元，可知被告犯行顯有
    可憫之處，被告已經誠心悔改，請審酌被告之家庭與經濟狀
    況，依毒品危害防制條例第17條第2項酌減其刑，並對被告
    從輕量刑等語。
三、按刑事審判旨在實現刑罰權之分配的正義，故法院對有罪被
    告之科刑，應符合罪刑相當之原則，使輕重得宜，罰當其罪
    ，以契合社會之法律感情，此所以刑法第57條明定科刑時應
    審酌一切情狀，尤應注意該條所列10款事項以為科刑輕重之
    標準，俾使法院就個案之量刑，能斟酌至當。而量刑輕重係
    屬事實審法院得依職權自由裁量之事項，苟已斟酌刑法第57
    條各款所列情狀而未逾越法定刑度，不得遽指為違法（最高
    法院72年度台上字第6696號判例要旨參照）。本件原判決理
    由已具體斟酌注意適用刑法第57條之規定，就量刑刑度詳為
    審酌，未逾越法定刑度，復未濫用自由裁量之權限，且無輕
    重失衡之情形，是被告上訴主張原判決量刑過重，係對原判
    決量刑職權之適法行使任意指摘，尚屬無據。綜上，被告之
    上訴核無理由，應予駁回。　　
據上論斷，應依刑事訴訟法第368條，判決如主文。
本案經檢察官鄭積揚提起公訴，檢察官陳幸敏到庭執行職務。
中　　華　　民　　國　　111 　年　　4 　　月　　26　　日
            刑事第六庭　  審判長法　官　張  靜  琪
                                法　官　鍾  貴  堯
                                法　官　劉  柏  駿
以上正本證明與原本無異。
如不服本判決應於收受送達後二十日內向本院提出上訴書狀，其
未敘述上訴之理由者並得於提起上訴後二十日內向本院補提理由
書（均須按他造當事人之人數附繕本）「切勿逕送上級法院」。
因疫情而遲誤不變期間，得向法院聲請回復原狀。

                                書記官  林  巧  玲

中　　華　　民　　國　　111 　年　　4 　　月　　26　　日
附錄本案論罪科刑法條：
毒品危害防制條例第4條（修正前）
製造、運輸、販賣第一級毒品者，處死刑或無期徒刑；處無期徒
刑者，得併科新臺幣2000萬元以下罰金。
製造、運輸、販賣第二級毒品者，處無期徒刑或7年以上有期徒
刑，得併科新臺幣1000萬元以下罰金。
製造、運輸、販賣第三級毒品者，處7年以上有期徒刑，得併科
新臺幣700萬元以下罰金。
製造、運輸、販賣第四級毒品者，處5年以上12年以下有期徒刑
，得併科新臺幣300萬元以下罰金。
製造、運輸、販賣專供製造或施用毒品之器具者，處1以上7年以
下有期徒刑，得併科新臺幣100萬元以下罰金。
前五項之未遂犯罰之。